臺灣高雄地方法院民事裁定
110年度消債更字第252號
聲  請  人  林冀宏（原名：林坤原）
0000000000000000

0000000000000000

上列當事人因消費者債務清理事件聲請更生，本院裁定如下：
    主  文
聲請人林冀宏（原名：林坤原）自中華民國一一○年十二月二十
八日下午四時起開始更生程序。
命司法事務官進行本件更生程序。
    理  由
一、聲請意旨略以：伊有不能清償債務情事，前向本院聲請調解
    債務清償方案，惟調解不成立。伊又未經法院裁定開始清算
    程序或宣告破產，爰聲請更生等語。
二、按債務人不能清償債務或有不能清償之虞者，得依本條例所
    定更生或清算程序，清理其債務；債務人無擔保或無優先權
    之本金及利息債務總額未逾新臺幣（下同）12,000,000元者
    ，於法院裁定開始清算程序或宣告破產前，得向法院聲請更
    生；法院開始更生程序之裁定，應載明其年、月、日、時，
    並即時發生效力；法院開始更生或清算程序後，得命司法事
    務官進行更生或清算程序，必要時得選任律師、會計師或其
    他適當之自然人或法人1人為監督人或管理人，消費者債務
    清理條例（下稱消債條例）第3條、第16條第1項、第42條第
    1項、第45條第1項分別定有明文。
三、經查：
　㈠聲請人前於民國110年8月3日提出債權人清冊，向本院聲請調
    解債務清償方案，經本院110年度司消債調字第366號受理，
    於110年8月25日調解不成立，復於同日言詞聲請更生等情，
    業經本院依職權調取上開調解卷宗核閱無訛。
　㈡聲請人於108年度至109年度均無申報所得，名下無財產，勞工保險投保於高雄市屠宰業職業工會，雖有國泰人壽保單3張、富邦人壽保單1張，惟均非要保人；又聲請人自陳108年8月起迄今109年6月間，其於高雄市三民區中都街民營中都零售市場的崇玉豬肉商號擔任切肉助手及送貨員，月領現金薪資23,100元至23,800元，收入不足額，由母親供應生活支出；109年7月起，由母親資助約100,000元購買生財器具及支付攤位押租金，於高雄市鳳山區文德路及文殿路之福德市場旁邊，向朋友曾正宏以每月9,000元租金分租攤位，從事豬肉零售自行小額營業，每月不定期分次向豬肉批發商力利豬肉行購進各項豬肉貨品，在所租的小攤位零售，營運初期，客源不穩，銷售金額時多時少，又時有不定雜支，無法評估收入，依行業慣例，市場銷售毛利約在35％至45％之間，依聲請人每月之進貨成本以核算，自110年5月份起，因客源逐漸穩定，計算每日營收金額，近5個月平均淨利為30,460元【計算式：（29,760＋30,920＋31,270＋30,550＋29,800）÷5＝30,460】；又於109年4月24日、110年6月4日領取行政院紓困補助各30,000元，未領取其他補助或給付等情，有108年至109年綜合所得稅各類所得資料清單及財產歸屬資料清單（本院110年度司消債調字第366號卷(下稱調卷)第13至15頁、本院110年度消債更字第252號卷(下稱卷)第70至72頁）、財產及收入狀況說明書（調卷第3至4頁）、債權人清冊（調卷第9頁）、戶籍謄本（調卷第6頁）、勞工保險被保險人投保資料表（卷第58至背面頁）、個人商業保險查詢結果表（卷第78至79頁）、國泰保單契約內容一覽表(卷第80頁)、財團法人金融聯合徵信中心前置協商專用債權人清冊（調卷第10至11頁、卷第63至65頁）、信用報告（卷第59至62頁）、社會補助查詢表（卷第36至38頁）、高雄市政府都市發展局函（卷第43頁）、勞動部勞工保險局函（卷第44頁）、勞動部勞動力發展署高屏澎東分署函（卷第42頁）、存簿（調卷第5至背面頁、卷第82至83頁）、110年5月份至7月份營業收支表（調卷第21至22頁）、在職證明書（卷第66頁）、退伍離營證（卷第88頁）、分租攤位-豬肉零售營業實況照片6張（調卷第17頁）、攤位租賃契約書（調卷第16頁）、力利豬肉行販售肉品收據（調卷第18至20頁）、財政部高雄國稅局函附遺產稅核定通知書（卷第124至125頁）、國泰人壽保險股份有限公司函附保險契約狀況一覽表（卷第126至127頁）、富邦產物保險股份有限公司函附理賠給付通知單（卷第128至130頁）、富邦人壽保險股份有限公司函（卷第131頁）等附卷可證。基此，依聲請人上述工作、收入及財產情況，堪認以其110年5月起迄今平均每月豬肉零售淨利所得約30,460元，核算其償債能力，較為妥適。
　㈢至聲請人曾為日壯科技有限公司董事，惟日壯科技有限公司業於102年11月14日經主管機關廢止登記在案等情，有財政部高雄國稅局函（卷第39至40、41頁）、高雄市政府函附日壯科技有限公司設立登記表暨變更登記表（卷第46至49頁）在卷可查，則該公司自105年起至109年之營業稅相關資料無從查復，應非屬消債條例第2條第1、2項、消債條例施行細則第3條第2項、第4條之從事小規模營業活動之自然人，併予敘明。
　㈣關於聲請人必要生活費用部分，聲請人主張：每月支出16,93
    3元（含租金4,000元）乙情。按債務人必要生活費用，以最
    近1年衛生福利部或直轄市政府所公告當地區每人每月最低
    生活費1.2倍定之，消債條例第64條之2第1項定有明文。本
    院參酌衛福部社會司所公告110年度高雄市最低生活費為13,
    341元1.2倍即16,009元做為計算基準。而扣除房租支出所佔
    比例（約為24.36％），每月最低生活以12,109元為限【計算
    式：16,009×（1－24.36%）＝12,109】為基準。查聲請人固陳
    稱係與母親同住於胞兄林坤琦名下鳳山區文德路房屋，雙方
    未簽訂租賃契約，僅以口頭約定，要求聲請人代其支付照顧
    母親生活起居之開銷作為長年居住之對價（參卷第50頁聲請
    人110年10月20日補正狀），惟未舉證以實其說，難認實際
    上有房屋費用支出，是以計算其個人每月必要生活費時，應
    扣除房租支出所佔比例，而以12,109元為度，逾此範圍難認
    必要，不予列計。
　㈤關於聲請人扶養支出部分，聲請人主張與前配偶潘詩恩共同
    負擔林○瑜之扶養費，每月支出5,000元。經查子女林○瑜係1
    05年3月生，年僅5歲，於108年度至109年度均無申報所得，
    名下無財產，現每月領單親家庭子女生活教育輔助補助2,47
    9元外，未領取任何補助等情，此有戶籍謄本（卷第86頁）
    、所得資料清單及財產歸屬資料清單（卷第33至34、73至74
    頁）、勞工保險被保險人投保資料表（卷第35頁查無資料）
    、社會補助查詢表（卷第29至32頁）附卷可參。聲請人所育
    之子女既未成年，名下復無財產，客觀上堪認有受扶養之必
    要。至於扶養費用數額部分，按受扶養者之必要生活費用，
    準用第一項規定計算基準數額，並依債務人依法應負擔扶養
    義務之比例認定之，消債條例第64條之2第2項亦有明定。準
    此，聲請人所應負擔其所育未成年子女每月之扶養費，自宜
    以此為度，始得認係必要支出，是在無其他更為詳實之資料
    可供佐證之情形下，本院認即應以110年度高雄市每人每月
    不含房屋支出最低生活所必需之金額12,109元，扣除所領取
    社會補助，與前妻共同負擔扶養費。故綜上，聲請人負擔子
    女每月之扶養費即應以4,815元為上限（計算式：(12,109-2
    ,479）÷2＝4,815），逾此範圍之主張，並無可採。
　㈥至母親扶養費支出部分，聲請人主張：母親從事股票投資，
    每月支出母親扶養費5,000元等語。查聲請人母親林薛玉蘭
    為29年10月生，108年至109年度申報所得各為27,124元（其
    中1,053元為彰化商業銀行建興分行利息所得，其餘為股利
    所得）、63,101元（股利所得），每月領取國民年金3,772
    元，且與聲請人同住三子林坤琦所有房屋，無房租或房貸支
    出等情，有戶籍謄本（調卷第7頁）、108至109年稅務電子
    閘門財產所得調件明細表（卷第26至27頁）、勞動部勞工保
    險局函（卷第44至45頁）、家族系統表（卷第87頁）、社會
    補助查詢（卷第23至25頁）在卷可參。又受扶養權利者，以
    不能維持生活而無謀生能力者為限，民法第1117條第1項定
    有明文；同條第2項規定，前項無謀生能力之限制，於直系
    血親尊親屬不適用之，即直系血親尊親屬受扶養者，仍須以
    不能維持生活者為限（最高法院87年度台上字第1696號判決
    意旨參照）；而依聲請人母親林薛玉蘭每年之領取之利息、
    股利金額數目，堪認其有相當存款，且每月尚領取國民年金
    3,772元，堪認以自有收入及自己之財產應能維持生活；況
    聲請人自陳前收入不足時，其母親尚能供應聲請人生活支出
    所需款項，及資助聲請人設攤營業，再參以法定扶養義務人
    尚有長子林克、二子林坤璋、三子林坤琦（參卷第87頁家族
    系統表），亦無不能負擔母親扶養義務之情事，考量聲請人
    既已陷於負債困境，其所提列每月支出母親扶養費部分，礙
    難准許。
　㈦承上，聲請人平均每月可處分所得30,460元，扣除個人必要
    支出12,109元、林○瑜扶養費4,815後，剩餘13,536元，而聲
    請人目前負債總額為1,867,995元（調卷第32、33至44、45
    至51、55頁，包括：國泰世華銀行、花旗(台灣)銀行、遠東
    銀行、台新銀行、中國信託銀行、新加坡商艾星國際有限公
    司台灣分公司），以每月所餘逐年清償，至少須約11.5年【
    計算式：1,867,995÷13,536÷12≒11.50】始能清償完畢，應
    認其已不能清償債務。此外，聲請人無擔保或無優先權之債
    務總額未逾12,000,000元，且無消債條例第6條第3項、第8
    條或第46條各款所定駁回更生聲請之事由存在。則聲請人聲
    請更生為有理由，應予准許，爰命司法事務官進行本件更生
    程序。
四、依消債條例第11條第1項、第45條第1項、第16條第1項，裁
    定如主文。
中　　華　　民　　國　　110 　年　　12　　月　　28　　日
              　　民事庭　　法　官　賴寶合
以上正本係照原本作成。
本裁定不得抗告。
中　　華　　民　　國　　110 　年　　12　　月　　28  　日
  　                        書記官　胡美儀